【裁判字號】    95,上訴,2
【裁判日期】    950322
【裁判案由】    違反毒品危害防制條例
【裁判全文】
臺灣高等法院花蓮分院刑事判決           95年度上訴字第2號
上  訴  人  甲○○
指定辯護人  林武順律師
上列上訴人因違反毒品危害防制條例案件，不服臺灣臺東地方法
院94年度訴字第87號中華民國94年12月6日第一審判決（起訴案
號：臺灣臺東地方法院檢察署94年度偵字第698號），提起上訴
，本院判決如下：
    主  文
原判決撤銷。
甲○○共同販賣第二級毒品，未遂，處有期徒刑肆年。扣案之第
二級毒品甲基安非他命參小包（驗餘淨重貳拾貳點貳捌公克）沒
收銷燬之，空夾鍊袋貳拾陸只、電子磅秤壹臺及ＮＯＫＩＡ廠牌
行動電話壹具均沒收之。
    事  實
一、甲○○前於民國83年間因違反麻醉藥品管制條例、肅清煙毒
    條例、藥事法等案件，經台灣台東地方法院及最高法院分別
    判處有期徒刑七月、三年六月及有期徒刑五年四月、十月，
    先後於84年7月11日及85年7月25日確定，應執行有期徒刑九
    年六月；又於85年間因違反麻醉藥品管制條例等案件，經台
    灣台東地方法院及本院分別判處有期徒刑七月、七月，先後
    於85年9月24日及86年7月1日確定，應執行有期徒刑一年，
    二者接續執行，於89年10月11日假釋付保護管束，至94年10
    月5日假釋期滿（此部分不構成累犯），猶不知警惕。
二、甲○○與周俊宏共同基於販賣第二級毒品甲基安非他命以營
    利之犯意聯絡，甲○○於90年12月中旬前某日，在臺東縣池
    上鄉大坡池附近，將甲基安非他命三包交付與周俊宏，約定
    由周俊宏負責保管及若有人欲購買時負責交付。嗣於90年12
    月30日下午6時35分許，臺東縣政府警察局臺東分局警備隊
    警員在臺東市○○路真滿意保齡球館前，執行交通稽查勤務
    時，乙○○因交通違規遭取締，於取出證件時，不慎將一小
    包甲基安非他命掉落地上，而查獲乙○○所持有之第二級毒
    品甲基安非他命二包，乙○○隨即向執勤警員供出其所持有
    之甲基安非他命，係甲○○於同年月29日所寄放，並配合警
    方，於同日下午6時40分許，以其所有號碼為 0000000000號
    之行動電話，撥打至登記使用人為邱芳琪，實際由甲○○所
    使用，號碼為0000000000號之行動電話，向甲○○表示欲購
    買半兩（約18公克）之第二級毒品甲基安非他命，甲○○因
    不在臺東，遂向其表示，將由綽號「阿宏」（即乙○○於台
    灣台東地方法院92年度訴字第2號周俊宏違反毒品危害防制
    條例乙案之警詢、偵訊中所稱之「阿良」）之周俊宏負責提
    供第二級毒品甲基安非他命，並於同日下午6時42分許撥打
    周俊宏所使用號碼為0000000000號之行動電話告知此事，周
    俊宏隨即於同日下午6時44分許，以0000000000號行動電話
    撥打至乙○○之0000000000號之行動電話，再次向乙○○確
    認其所欲購買之第二級毒品甲基安非他命數量並議定價格新
    臺幣（下同）一萬八千元後，雙方即約定交易地點為臺東市
    ○○路郵局前。周俊宏隨即駕駛其母楊秀珠所有之車牌號碼
    Ｅ7－6339號自用小貨車，攜帶第二級毒品甲基安非他命，
    先至臺東市○○路41巷23號搭載其不知情之友人楊同雄一同
    赴約，於同日晚間8時20分許，至大同路郵局後，周俊宏坐
    在該自用小貨車之右前座，將第二級毒品甲基安非他命交付
    與乙○○後，為埋伏之警員當場逮捕，並在乙○○手中、周
    俊宏身上及車旁各查獲一包甲基安非他命，共計查獲甲基安
    非他命3小包（毛重24.14公克，淨重22.7公克、驗餘淨重
    22.28公克）及甲○○與周俊宏所有，供販賣第二級毒品甲
    基安非他命所用之空夾鍊袋26只、電子磅秤一臺及ＮＯＫＩ
    Ａ廠牌行動電話一具，而悉上情。
二、案經臺灣高等法院花蓮分院檢察署發交臺灣臺東地方法院檢
    察署檢察官偵查起訴。
    理   由
一、認定犯罪事實所憑之證據及理由
（一）被告坦承：號碼為0000000000號之行動電話登記使用人為
      邱芳琪，實際由伊使用，90年12月30日下午6 時40分有接
      到乙○○的電話，乙○○問伊有無硬的（指安非他命）東
      西，同日下午 6時42分伊以前述行動電話打周俊宏所使用
      之0000000000號行動電話，伊有請周俊宏與乙○○聯絡等
      事實。
（二）
    １本件係臺東縣政府警察局臺東分局警備隊警員於90年12月
      30日下午 6時35分許，在臺東市○○路真滿意保齡球館前
      ，執行交通稽查勤務時，乙○○因交通違規遭取締，於取
      出證件時不慎將一小包甲基安非他命掉落地上而查獲乙○
      ○所持有之第二級毒品甲基安非他命二包後，乙○○隨即
      向警員供出其持有之甲基安非他命，係被告所寄放，並於
      同日下午 6時40分許以其所有號碼為0000000000號之行動
      電話，撥打至登記使用人為邱芳琪，實際由甲○○所使用
      號碼為0000000000號之行動電話，向被告表示欲購買半兩
      （約18公克）之甲基安非他命等情，業據證人即查獲本案
      之警員吳竹勝於周俊宏販賣第二級毒品案件第一、二審審
      理時陳述明確（見台灣台東地方法院92年度訴字第2號案
      卷50至54頁、臺灣高等法院花蓮分院93年度上訴字第33
      號案卷7981頁）。
    ２有0000000 000號行動電話之用戶資料一紙（見台灣台東
      地方法院92年度訴字第2號案卷第80頁）、0000000000號
      及0000000000號行動電話之通聯紀錄（見台灣台東地方法
      院檢察署91年度偵字第730號偵卷11頁）在卷足憑。
（三）
    １乙○○向被告表示欲購買半兩之甲基安非他命後，被告向
      其表示現不在臺東，惟會請周俊宏代為提供半兩之安非他
      命，價格為一萬八千元，並於92年12月30日下午 6時42分
      許撥打周俊宏所使用號碼為0000000000號之行動電話告知
      此事，周俊宏隨即於同日晚間 6時44分許，以其所有號碼
      為0000000000號行動電話撥打至乙○○使用之0000000000
      號行動電話，再次向乙○○確認其所欲購買甲基安非他命
      之數量並議定價格一萬八千元後，雙方即約定交易地點為
      臺東市○○路郵局乙節，業經乙○○於警詢中陳述明確。
    ２證人乙○○於本院審理時證稱：伊經警方查獲時，警方要
      伊供出毒品來源，伊說是周俊宏的，但伊不知如何聯絡周
      俊宏，只知道透過被告可以找到周俊宏，警方就要求伊聯
      絡被告說要買安非他命，被告當時說他可以幫伊聯絡看看
      ，之後警方要求伊配合供稱被查獲的安非他命是被告寄放
      的，所以伊之前才會都照警方的說法供述云云（見本院95
      年3月8日筆錄3至8頁）。則前述證人乙○○於警詢詢問中
      所為陳述與審判中不符；然查證人乙○○於前述周俊宏販
      賣第二級毒品案件審理中已明確供述系爭毒品係被告所寄
      放（見台灣台東地方法院92年度訴字第2號案卷66頁），
      參以證人吳竹勝於檢察官偵查中具結證述：乙○○第一次
      說出毒品來源時直接說是向被告買的，沒有提到周俊宏，
      當時其聯絡的對象也是被告等語明確（見93年度偵字第1
      號偵卷第192、19 3頁偵訊筆錄），足見證人乙○○於本
      院之證述與事實不符，應係翻異迴護被告所做之翻異之詞
      ，其於警詢時之陳述，雖與審判中不符，然其先前之陳述
      具有較可信之特別情況，且為證明犯罪事實存否所必要者
      ，應得為證據，證人乙○○於本院審理時之證述，係屬迴
      護被告翻異之詞，不足採信，併此敘明。
    ３有前揭0000000000號、0000000000號及0000000000號行動
      電話之雙向通聯紀錄（見91年度偵字第730號偵卷第15頁
      、第8頁）在卷足憑。
    ４嗣周俊宏隨即駕駛其母楊秀珠所有之車牌號碼Ｅ7－6339
      號自用小貨車，攜帶第二級毒品甲基安非他命，先至臺東
      市○○路41巷23號搭載其不知情之友人楊同雄一同赴約，
      並為便於下車與乙○○交易第二級毒品甲基安非他命，而
      與楊同雄更換座位後，於同日晚間 8時20分許，周俊宏在
      該自用小貨車之右前座，取出第二級毒品甲基安非他命欲
      交付與乙○○時，當場為埋伏警員當場逮捕等情，亦據證
      人楊同雄及吳竹勝分別於周俊宏販賣第二級毒品案件第一
      審審理時陳述明確。
    ５復有空夾鍊袋26只、電子磅秤一臺及ＮＯＫＩＡ廠牌行動
      電話一具扣案可資佐證，而當場扣得之白色粉末三小包（
      合計毛重24.14公克，淨重22.7公克，驗餘淨重22.28 公
      克），經內政部刑事警察局鑑驗結果，均檢出第二級毒品
      甲基安非他命成分，亦有該局91年11月29日刑鑑字第0910
      311199號鑑驗通知書一紙在卷足憑，是本件顯係乙○○向
      被告要求購買安非他命後，被告先與之議定交易價格，始
      聯絡周俊宏委其處理後續事宜，其與周俊宏有共同販賣安
      非他命以營利之意圖至為灼然。
二、對於被告及其指定辯護人辯解本院之判斷
（一）被告及其選任辯護人辯解要旨
    １被告辯稱：90年12月30日當天，乙○○以手機聯絡伊詢問
      有無安非他命，伊告訴乙○○伊已沒有在施用毒品，就給
      乙○○周俊宏的電話，要乙○○自己與周俊宏聯絡有無毒
      品供應，之後他們二人聯絡、碰面的情形伊完全不知情云
      云。
    ２指定辯護人辯稱：本件證人乙○○配合警方，向被告佯稱
      欲購買第二級毒品甲基安非他命，屬陷害教唆，所取得之
      證據為無證據能力云云。
（二）不採之理由
    １被告所辯，與依前述一（二）（三）中所述之證據認定之
      事實不符，顯係事後卸責之詞不足採信。
    ２按所謂陷害教唆，係指犯罪行為人原不具犯罪之故意，純
      因司法警察設計教唆，始萌生犯意，進而著手實行犯罪構
      成要件行為之謂。如上訴人自始即有販賣毒品之犯意，警
      方係為取得證據，方授意施用者再佯稱購買，待其攜帶毒
      品前來，著手於販賣行為時，加以逮捕；要與行為人原無
      犯罪故意，僅因遭受陷害教唆始為之，迥然有別（最高法
      院91年度台上字第5794號及91年度台上字第5396號判決參
      照）。經查：證人乙○○於該日下午 6時40分許與被告聯
      絡表示欲購買安非他命，被告說他有貨，但他人在外地，
      會聯絡周俊宏把貨送給伊，被告並在電話中與伊議定半兩
      之安非他命價格為一萬八千元之事實，經乙○○於前案警
      詢中證述明確（見前案警卷第 7頁警詢筆錄），核與證人
      吳竹勝於周俊宏販賣第二級毒品案件中證稱：乙○○與被
      告一開始聯絡買賣毒品只有說到數量，被告說沒有問題，
      本來沒有談到價錢，之後被告說他人在外地，要請周俊宏
      送貨時才有談到金錢等語（見臺灣高等法院花蓮分院93年
      度上訴字第33號案卷80頁）相符，嗣被告即聯絡周俊宏告
      知此事，周俊宏旋與乙○○聯絡確認其所購買第二級毒品
      甲基安非他命該如何計算價錢、如何交付等情，其前後時
      間相距不到 5分鐘，亦有前揭卷附之通聯紀錄可憑，若被
      告原無販賣第二級毒品甲基安非他命之意圖，當無立即表
      明自己有貨，並隨即與乙○○議定價格、電請周俊宏聯絡
      乙○○確認交貨事宜之理，且參以周俊宏自與證人乙○○
      聯絡起至周俊宏自臺東縣池上鄉到達約定交易之臺東市郵
      局，前後不到二個小時，如此快速，顯見被告與周俊宏原
      即持有第二級毒品甲基安非他命欲隨時伺機販售無疑。綜
      上，被告與周俊宏本即具有販賣第二級毒品之犯意，非員
      警所造意，警方亦無使本無販賣犯意之被告，將因此誘捕
      行為萌生首次販賣決意之陷害故意，是辯護人指摘警方係
      陷害教唆云云，殊無足採。
    ３又第二級毒品甲基安非他命之買賣，係屬嚴重違法行為，
      非可公然為之，故其交易價格每因買賣雙方關係深淺，買
      賣數量、貨源是否充裕、查緝是否嚴緊及其取得成本之高
      低等因素而有不同，非可一概而論，而販賣之利得，除販
      賣者坦承外，實難查得實情，惟販賣甲基安非他命之法定
      刑度甚重，係眾所週知之事實，依一般經驗法則，販賣甲
      基安非他命者鋌而走險，苟非意在營利，所為何來？是本
      院雖因被告矢口否認其有販賣甲基安非他命犯行，致無法
      查得其販賣甲基安非他命之價差，惟依上述說明，被告具
      有營利之意圖，實堪認定。
    ４綜上所述，被告前揭所辯，無非為事後卸責之詞，顯不足
      採。本件事證明確，被告犯行洵堪認定，應予依法論科。
三、論罪科刑之理由
（一）查被告本件犯行係因乙○○為配合警方查緝而向被告佯稱
      欲購買毒品，實際上並無買受之真意，惟被告先前既有販
      賣毒品之故意，且依約攜帶毒品前來交付，即已著手實施
      販賣毒品之行為，雖因乙○○無購買之真意，且意在協助
      警察辦案，以求人贓俱獲，致不能真正完成販賣行為，然
      仍應論以販賣未遂。故核被告所為，係犯毒品危害防制條
      例第4條第6項、第2項之販賣第二級毒品未遂罪。其與周
      俊宏間，有犯意聯絡及行為分擔，為共同正犯。被告著手
      販賣第二級毒品之實施，惟不能真正完成販賣行為，為未
      遂犯，應依刑法第26條前段之規定，按既遂犯之刑度，減
      輕其刑。又被告非法持有第二級毒品甲基安非他命之低度
      行為，為販賣之高度行為所吸收，不另論罪。另按毒品危
      害防制條例所稱之運輸，係指單純運輸並無他項目的者而
      言，若以販賣目的而從事於搬運之行為，仍成立販賣之罪
      （最高法院92年台上字第1184號判決可資參考）。查本件
      共犯周俊宏既以販賣目的而攜帶安非他命交付與乙○○，
      其與被告自均不另構成運輸毒品罪，附此敘明。
（二）爰審酌被告前於83年間已因違反麻醉藥品管制條例、肅清
      煙毒條例、藥事法等案件，經本院及最高法院分別判處有
      期徒刑七月、三年六月及有期徒刑五年四月、十月，先後
      於84年7月11日及85年7月25日確定，應執行有期徒刑九年
      六月；又於85年間因違反麻醉藥品管制條例等案件，經本
      院及臺灣高等法院花蓮分院分別判處有期徒刑七月、七月
      ，先後於85年 9月24日及86年7月1日確定，應執行有期徒
      刑一年，二者接續執行，於89年10月11日假釋付保護管束
      ，至94年10月 5日假釋期滿，有臺灣高等法院被告全國前
      案紀錄表可稽，雖不構成累犯，惟經該等偵審程序、刑罰
      教化猶不知悔悟，現正值壯年，不思正當工作，竟為圖私
      利，販賣毒品與他人，對國民健康及社會風氣危害甚大，
      且犯後猶飾詞狡辯，未見悔悟等一切情狀，量處如主文所
      二項所示之刑。
（三）扣案之第二級毒品甲基安非他命三小包（驗餘淨重22.28
      公克），依毒品危害防制條例第18條第1項前段規定宣告
      沒收銷燬之；另扣案之空夾鍊袋26只、電子磅秤一臺及Ｎ
      ＯＫＩＡ廠牌行動電話一具，均為被告與共犯周俊宏所有
      ，供販賣第二級毒品甲基安非他命所用，應依同條例第19
      條第1項宣告沒收之。 又警方雖自共犯周俊宏身上查獲含
      殘渣之夾鏈袋五只、玻璃球型吸食器一個，吸食用橡皮管
      一條，惟參酌周俊宏於前案警詢、偵查及審理中均坦承有
      施用第二級毒品甲基安非他命，該殘渣袋應係施用毒品後
      所留，而玻璃球型吸食器一個，吸食用橡皮管一條則為吸
      食第二級毒品甲基安非他命所用，而非供販賣第二級毒品
      甲基安非他命所用，爰不另為沒收之宣告，附此敘明。
四、撤銷原判決之理由
（一）原審認定「被告甲○○意圖販賣而先販入數量及價格均不
      詳之甲基安非他命後，再將甲基安非他命三包交付與周俊
      宏」之事實，固非無見。惟查本件被告固有將甲基安非他
      命三包交付與周俊宏之事實，已如前述，然若僅憑此一事
      實及該三包甲基安非他命之數量及本件扣案之物品，尚無
      從推斷被告於交付周俊宏甲基安非他命之前有「意圖販賣
      而先販入數量及價格均不詳之甲基安非他命」之犯罪事實
      ，從而原判決於此部分即有認定事實不依證據之違誤。
（二）被告上訴否認犯罪，雖無可採，然指摘原判決前述違誤部
      分，則有理由，自應由本院予以撤銷改判。
五、適用法律
（一）刑事訴訟法第369條第1項前段、第364條、第299條第1項
      前段。
（二）刑法第11條前段、第28條、第26條前段。
（三）毒品危害防制條例第4條第6項、第2項、第18條第1項前段
      、第19條第1項。
本案經檢察官林慧到庭執行職務。
中    華    民    國    95    年    3     月    22    日
                        審判長法  官  何方興
                              法  官  王紋瑩
                              法  官  蔡勝雄
以上正本證明與原本無異。
如不服本判決，應於判決送達後十日內向本院提出上訴狀。其未
述理由者，並應於提出上訴狀後十日內向本院補提理由狀 (須
附繕本)。
                              書記官  陳有信
中    華    民    國    95    年    3     月    22    日
附錄：本判決論罪科刑法條
毒品危害防制條例第4條
製造、運輸、販賣第一級毒品者，處死刑或無期徒刑；處無期徒
刑者，得併科新臺幣1千萬元以下罰金。
製造、運輸、販賣第二級毒品者，處無期徒刑或7年以上有期徒
刑，得併科新臺幣7百萬元以下罰金。
製造、運輸、販賣第三級毒品者，處5年以上有期徒刑，得併科
新臺幣5百萬元以下罰金。
製造、運輸、販賣第四級毒品者，處3年以上10年以下有期徒刑
，得併科新臺幣3百萬元以下罰金。
製造、運輸、販賣專供製造或施用毒品之器具者，處1年以上7
年以下有期徒刑，得併科新臺幣1百萬元以下罰金。
前五項之未遂犯罰之。
毒品危害防制條例第18條
查獲之第一、二級毒品及專供製造或施用第一、二級毒品之器具
，不問屬於犯人與否，均沒收銷燬之；查獲之第三、四級毒品及
製造或施用毒品之器具，無正當理由而擅自持有者，均沒入銷燬
之。但合於醫藥、研究或訓練之用者，得不予銷燬。
前項合於醫藥、研究或訓練用毒品或器具之管理辦法，由法務部
會同行政院衛生署定之。
毒品危害防制條例第19條
犯第4條至第9條、第12條、第13條或第14條第1項、第2項之罪者
，其供犯罪所用或因犯罪所得之財物，均沒收之，如全部或一部
不能沒收時，追徵其價額或以其財產抵償之。
為保全前項價額之追徵或以財產抵償，得於必要範圍內扣押其財
產。
犯第4條之罪所使用之水、陸、空交通工具沒收之。


司法院資訊處製作；財團法人民間司法改革基金會備份。
